臺灣高等法院刑事判決　　　　　　　　96年度上易字第1372號
　上　訴　人
　即　被　告　甲○○
　　　　　　　　　　　1號4樓.
上列上訴人因竊盜案件，不服臺灣士林地方法院95年度易字第13
99號，中華民國96年5月9日第一審判決（起訴案號：臺灣士林地
方法院檢察署95年度偵字第4515號），提起上訴，本院判決如下
：
    主  文
原判決撤銷。
甲○○竊盜，處罰金新台幣壹萬伍仟元，減為罰金新台幣柒仟伍
佰元，如易服勞役，以新台幣壹仟元折算壹日。緩刑貳年。
    事  實
一、甲○○於民國（下同） 95年3月22日中午，至家福股份有限
    公司臺北內湖分公司所經營之『家樂福量販店』（位於臺北
    市○○區○○街 88號2樓，下稱家樂福內湖店）購物，其先
    在熟食區購買燒賣 1盒（價格新臺幣〔下同〕99元），再於
    同日中午12時30分許，至調味料區，先拿取架上之金蘭醬油
    2組共 4瓶（合計價格130元），置於賣場提供使用之購物手
    推車內，嗣竟萌生意圖為自己不法之所有，乘人不注意之際
    ，竊取置於賣場架上之康林麻辣油1瓶（價格 49元），並藏
    置於隨身攜帶之黃底黑格紋手提包內，以為掩飾，得手後，
    適在旁工作之店內安全課長吳泰德發現上開行為，尾隨其後
    觀察。嗣甲○○於同日中午 1時10分許，至收銀櫃檯結帳，
    僅出示已結帳之燒賣發票，及將 4瓶醬油自手推車拿出結帳
    付款，原置於手提包內之康林麻辣油則未經結帳即將之攜出
    收銀櫃檯外，迨甲○○甫步出櫃檯欲離去時，吳泰德旋即上
    前詢問，當場自該手提包內起出康林麻辣油 1瓶，並經調閱
    家樂福內湖店賣場內之監視錄影光碟，而查悉上情。
二、案經臺北市政府警察局內湖分局報請臺灣士林地方法院檢察
    署檢察官偵查起訴。
    理  由
一、訊據上訴人即被告甲○○供承有於上開時間前往家樂福內湖
    店購物，嗣於櫃檯結帳完成欲離去時，因賣場工作人員上前
    詢問，而在其所持之手提包內發現未經結帳之康林麻辣油一
    瓶之事實，惟矢口否認有何竊盜之犯行，辯稱：當天中午伊
    到家樂福內湖店購物，先購買燒賣，並當場在賣場裡面結帳
    ，再去調味料區選購4瓶金蘭醬油及1瓶康林麻辣油，都放在
    手推車上，一起到收銀櫃檯結帳付款，結帳後，伊才將麻辣
    油放入手提包內，後來工作人員說要檢查，伊便將手提包打
    開，表示所購買物品就在裡面，伊不知道麻辣油沒有結到帳
    ，伊沒有偷云云，惟查：被告如何於上開時地將賣場架上之
　　康林麻辣油1瓶取下，而藏置於隨身攜帶之黃底黑格紋手提
  　包內，嗣未經結帳攜出，適為家樂福內湖店安全課長吳泰德
    發現，而在被告所攜之上開黑格紋手提包內發現該康林麻辣
    油等情，業據證人吳泰德迭於警詢及偵審時證述明確在卷，
  　並有家樂福內湖店收銀櫃檯監視錄影光碟 1片、監視器畫面
    翻拍照片5幀、被告結帳發票影本2張（分別為燒賣99元、金
    蘭醬油130元）、康林麻辣油照片3幀、被告當時攜帶之黃底
    黑格紋手提包照片 1幀及吳泰得出具之贓物認領保管單乙紙
    等附卷可稽。茲查證人吳泰德係家樂福內湖店員工，與被告
    素不相識，並無嫌隙，自無設詞誣陷被告而致觸犯刑法偽證
    罪之必要，被告雖一再辯稱並未將麻辣油放在隨身的手提包
    中，麻辣油及醬油都放在手推車上，結帳完畢後，才將麻辣
    油放進隨身的手提包內云云，惟經原審法院當庭勘驗上開95
    年3月22日下午1時10分許家樂福內湖店之收銀櫃檯監視器錄
    影光碟內容：「‧‧‧二、被告手推推車至收銀臺結帳，先
    將兩組醬油取出結帳，並出示已結帳之燒賣，又將手提包從
    推車內拿起夾在腋下。此時推車內並無其他商品。三、結帳
    完後，被告將兩組醬油放入推車內，並將手提包亦放入推車
    內，隨即將推車推離收銀臺。四、並未看見被告結帳後有將
    麻辣油放入手提包內。」，有勘驗筆錄在卷可參（見原審卷
    第40頁），被告上揭所辯，已與監視器畫面顯示結果有所歧
    異，茲被告於結帳時，手推車上除已結帳之燒賣及欲結帳之
    兩組醬油外，並無系爭麻辣油，被告於結帳過程中，亦無將
    麻辣油出示結帳之動作，而若依被告所供其將購買之醬油及
    麻辣油均放於手推車內，則以該手推車內既僅有該兩樣物品
    待結帳，該結帳員應無漏未結帳之理，足見結帳時手推車內
    並無系爭麻辣油，嗣被告結帳付款後，亦無將系爭麻辣油順
    手置於手提包之動作，然何以被告步出收銀櫃檯後，店內工
    作人員竟自被告隨身攜帶之手提包內查獲系爭麻辣油，顯見
    被告係於選購時，即已將系爭麻辣油置於隨身攜帶之手提包
    內，以為掩飾，且未予結帳付款，至為明確。況以系爭麻辣
    油，有一定之體積、重量，被告於結帳時，亦曾將手提包夾
    於腋下，實無誤放而不自知之可能，而被告亦自承並無因老
    年失智等相關疾病就醫之紀錄，是其亦無行為後不復記憶之
    可能，則以被告於賣場選購商品時，未將欲購商品置於賣場
    所提供之手推車上，反將商品置於隨身攜帶之手提包內藏置
    ，嗣並未經結帳即將之攜出，其有意圖為自己不法所有之主
    觀犯意及客觀行為，應堪認定。至被告雖另以其受過高等教
    育，曾擔任各大銀行、公司要職，實無竊取區區49元之麻辣
    油之理，並提出任職書、聘書、名片等為證，惟此僅能證明
    被告於案發前之社經地位及財物良好，並不能即認被告無本
    件竊盜犯行。另被告為警查獲時，經檢察官勘驗其身上攜有
    1 萬4700元，此有偵訊筆錄在卷可憑，然此亦僅足證明被告
  　當時身上攜有此數額之金錢，核與被告是否為本件竊盜犯行
    無涉。是被告所辯各節，要係卸責之詞，事證明確，被告犯
    行，洵堪認定。
二、核被告甲○○所為，係犯刑法第320條第1項之竊盜罪。又刑
    法第320條第1項所定罰金刑部分，依罰金罰鍰提高標準條例
    第1條第1項前段規定，原規定就其原定數額提高十倍，茲依
    刑法施行法第1條之1規定中華民國94年1月7日刑法修正施行
    後，刑法分則編所定罰金之貨幣單位為新臺幣，而94年1月7
    日刑法修正時，刑法分則編未修正之條文定有罰金者，自94
    年1月7日刑法修正施行後，就其所定數額提高為三十倍。本
    次 94年1月7日刑法修正時，刑法第320條並未為修正，而依
    上揭規定，就罰金刑部分之貨幣單位改為新台幣，因而就其
    所定罰金數額提高為三十倍，惟實際上刑法第 320條竊盜罪
    之構成要件及法定刑並未變更，自無有利或不利而為新舊法
    比較適用之問題，附此敘明。原審以被告上述犯行事證明確
    ，予以論罪科刑，固非無見，惟查本件被告所犯時間係在96
    年4月24日以前，合於中華民國 96年罪犯減刑條例第2條第1
    項第 3款減刑之規定，原審未及依法為減刑，尚有未洽，是
    被告上訴意旨猶否認有竊盜犯行，固無理由，惟原判決既有
    可議之處，自應由本院予以撤銷改判，爰審酌被告之素行，
    犯罪之動機、目的、手段、社會地位、資力，所竊取之財物
    價值微薄，因而所致生之危害及犯罪後之態度等一切情狀，
    仍量處罰金新台幣 15,000元，減為罰金新台幣7,500元。而
    查被告行為後，刑法第 33條第5款業於94年2月2日修正公佈
    ，並自 95年7月1日起施行，修正前刑法第33條第5款規定「
    罰金：1元以上。」並依罰金罰鍰提高標準條例第1條規定，
　　提高10倍為銀元10元即新臺幣30元以上；而修正後刑法第33
  　條第5款規定「罰金：新臺幣1,000元以上，以百元計算之。
    」，比較修正前、後之規定，就本件被告涉犯之罪而應併科
    罰金刑部分，固以修正前刑法第 33條第5款規定較有利於被
    告，惟被告行為後，刑法第42條關於罰金易服勞役之折算標
    準及期限等規定業已修正，並於94年2月2日經總統公布，於
    95年7月1日施行，修正前刑法第 42條第2項前段原規定「易
    服勞役以一元以上三元以下，折算一日。」，而此並依修正
    前罰金罰鍰提高標準條例第 2條前段規定，就其原定數額提
    高為一百倍折算一日，是被告行為時之易服勞役折算標準應
    以銀元300元即新台幣900元折算一日。惟95年7月1日修正公
    布施行之刑法第 42條第3項前段則規定「易服勞役以新臺幣
    一千元、二千元或三千元折算一日」，並將原罰金罰鍰提高
    標準條例第 2條之規定刪除，是以新法係將易服勞役折算標
    準統一為1000元、2000元、3000元，比較新舊法之易服勞役
    折算標準，以修正後之規定較有利於被告，並依被告所量處
    之罰金逾新台幣1000元以上，是依刑法第2條第1項但書之規
    定，爰就量處之罰金，依刑法第42條第3項前段規定，諭知
    易服勞役之折算標準。而查被告前未曾受有期徒刑以上刑之
    宣告，素行良好，有本院被告前案紀錄表在卷可稽，此次於
    賣場購物時，一時貪念而為上揭竊盜犯行，惟所竊取之財物
    價值僅49元，犯罪情節尚非屬嚴重，被告經此罪刑之宣告，
    爾後當知所警惕，諒無再犯之虞，而查被告行為後，95 年7
    月1日公布施行之刑法第74條第1項就緩刑條件修正為：「一
    、未曾因故意犯罪受有期徒刑以上刑之宣告者。二、前因故
    意犯罪受有期徒刑以上刑之宣告，執行完畢或赦免後，五年
    以內未曾因故意犯罪受有期徒刑以上刑之宣告者。」，就之
    前曾因過失犯罪而受有期徒刑以上刑之宣告者，嗣再犯罪者
    仍得受緩刑之宣告，經比較新、舊法結果，修正後緩刑之規
    定固較有利於被告，惟被告前未曾受有期徒刑以上之罪，不
    論依修正前或修正後刑法第74條之規定，均得宣告緩刑，對
    被告而言並無有利或不利之情形，爰本院審酌各情，認被告
    所受本件刑之宣告以暫不執行為適當，並依刑法第 74條第1
    款之規定，宣告緩刑2年，以啟自新。
據上論斷，應依刑事訴訟法應依刑事訴訟法第369條第1項前段、
第364條、第299條第1項前段，刑法第 320條第1項、第2條第1項
但書、第42條第3項前段、第74條第1款，中華民國96年罪犯減刑
條例第 2條第1項第3款、第7條，罰金罰鍰提高標準條例第1條，
判決如主文。
本案經檢察官吳慧蘭到庭執行職務。
中　　華　　民　　國　　96　　年　　8 　　月　　3　　日
 　　　　　 刑事第五庭    審判長法　官　吳  敦
                                法　官　吳啟民
                                法　官　張傳栗
以上正本證明與原本無異。
不得上訴。
                                書記官  李佩真
中　　華　　民　　國　　96　　年　　8 　　月　　3 　　日
附錄：本案論罪科刑法條全文
中華民國刑法第320條第1項
意圖為自己或第三人不法之所有，而竊取他人之動產者，為竊盜
罪，處 5 年以下有期徒刑、拘役或 5 百元以下罰金。
